臺灣臺北地方法院刑事判決　　　　　　100年度審易字第366號
公　訴　人　臺灣臺北地方法院檢察署檢察官
被　　　告　顏榮德
　　　　　　游碧麗
上列被告等因妨害自由等案件，經檢察官提起公訴（100 年度偵
字第15369 、18003 號），被告等於本院審理中，就被訴事實為
有罪之陳述，經本院告知簡式審判程序意旨，並聽取公訴人及被
告等之意見後，本院裁定依簡式審判程序審理，本院判決如下：
    主  文
顏榮德、游碧麗共同傷害人之身體，各處拘役肆拾伍日，如易科
罰金，均以新臺幣壹仟元折算壹日。
    事  實
一、顏榮德、游碧麗為夫妻，與游碧麗之表妹邱秀鳳分別具有四
    親等旁系姻親及四親等旁系血親之關係，屬家庭暴力防治法
    第3 條第4 款之家庭成員關係，顏榮德、游碧麗因與邱秀鳳
    就昔日一筆新臺幣300 萬元之處理認知不同，遂於民國100
    年6 月18日上午9 時許，前往邱秀鳳當時位於臺北市○○區
    ○○街394 巷12號2 樓之1 之住處欲向邱秀鳳本人求證、理
    論，但因雙方一言不合，從2 樓樓梯間開始移至1 樓大廳互
    相拉扯，顏榮德、游碧麗見邱秀鳳欲開門離去，竟出於傷害
    及強制之犯意聯絡，先由游碧麗徒手推擠、環抱邱秀鳳，顏
    榮德則擋住1 樓大門並徒手加入推擠，邱秀鳳倒地後，游碧
    麗亦在地上接續扭打邱秀鳳，2 人並共同拖拉邱秀鳳遠離大
    門，阻止邱秀鳳開門離去，而以此強暴方式妨害邱秀鳳自由
    進出之行動權利，且致使邱秀鳳因此受有頭部挫傷明顯腫塊
    、下背挫傷、雙下肢外傷等傷勢，後警方據報前往現場，方
    知上情。
二、案經邱秀鳳訴請及臺北市政府警察局信義分局報請臺灣臺北
    地方法院檢察署檢察官偵查起訴。
    理  由
一、程序部分：本件被告顏榮德、游碧麗所犯係死刑、無期徒刑
    或最輕本刑為3 年以上有期徒刑以外之罪，其於審理中就被
    訴事實為有罪之陳述，經本院告知簡式審判程序之旨，並聽
    取當事人意見後，本院遂依刑事訴訟法第284 條之1 、第27
    3 條之1 第1 項規定裁定進行簡式審判程序，合先敘明。
二、上開事實，業據被告2 人於本院100 年11月7 日之審理程序
    中坦承不諱，證人即被害人邱秀鳳亦於警、偵訊中證述當日
    案發經過，且提出當日住處1 樓大廳之監視器光碟以佐其說
    ，經檢察事務官於偵查中受檢察官指示播放該光碟，確認被
    告2 人有如上在1 樓大廳對被害人之拉扯、環抱、推擠、拖
    拉、扭打等情（見100 年度偵字第18003 號卷第7 頁），被
    告2 人亦於上開審理程序中對本院此部分證據調查表示沒有
    意見，並坦認自己當時在場無誤，另有員警工作紀錄簿影本
    、報案三聯單、警製處理家庭暴力與兒少保護案件調查紀錄
    （通報）表及被害人之驗傷診斷書與受傷照片等件在卷可稽
    ，是被告2 人因金錢處理問題與被害人發生爭執，竟共同施
    以上開舉措造成被害人受傷，且阻其離去妨害其自由進出權
    利等情均堪予認定，被告2 人上開於本院之任意性自白核與
    事實相符而可採信，前此之所辯則與事實不符，並非可採，
    本案事證已臻明確，被告等犯行堪以認定，自應依法論科。
三、核被告2 人所為，均係犯刑法第277 條第1 項之傷害罪及同
    法第304 條第1 項之強制罪。被告2 人與被害人邱秀鳳分為
    四親等旁系血親、姻親之關係，具有家庭暴力防治法第3 條
    第4 款所定之家庭成員關係，被告2 人對其家庭成員即被害
    人故意實施身體上不法侵害之家庭暴力行為而成立刑法之強
    制罪及傷害罪，其所為核屬家庭暴力防治法第2 條第2 款之
    家庭暴力罪（檢察官於所犯法條欄漏載，應予補充），因該
    法就此並無刑罰規定，仍應依上開刑法之規定論罪科刑。被
    告2 人一同施以推擠、拉扯、拖拉、扭抱等舉動，時間緊接
    、地點相同，侵害同一法益，為接續犯，論以實質上一罪已
    足。被告2 人就上開2 罪，均有犯意聯絡及行為分擔，均為
    共同正犯。被告2 人以同一強暴傷害之行為犯上開兩罪，乃
    一行為觸犯數罪名，為想像競合犯，應從一重之傷害罪處斷
    。至於公訴人於起訴書所載勒脖或被害人所述與1 樓大廳之
    監視器光碟錄得畫面不符或畫面未錄得者等節，因被告2 人
    堅詞否認，除被害人指述外別無足夠補強，公訴人又未為其
    他積極舉證，「事證有疑，利歸被告」，自難認定被告2 人
    有此等攻擊行為，惟此部分如成立犯罪，與前揭有罪部分具
    有實質上一罪之關係，故不另為無罪諭知，僅附此敘明。
四、爰審酌被告2 人不思循合法途徑與被害人邱秀鳳解決金錢事
    務，竟以非法方式傷害被害人並阻其離去，缺乏尊重他人身
    體、自由權利之觀念，犯後雖曾否認犯行、對案情避重就輕
    ，但終能於本院審理中坦承全部犯行，並當庭向被害人道歉
    （見本院前揭審判筆錄），態度尚可，惟仍未能取得被害人
    之諒解，參酌被害人當庭及具狀陳述之意見，暨被告2 人均
    無前科之良好素行、生活狀況、犯罪之動機、目的、手段、
    被害人傷勢輕重、與被害人關係親疏等一切情狀，各量處如
    主文所示之刑，並均諭知易科罰金之折算標準，且均不諭知
    緩刑，以示懲儆。
據上論斷，應依刑事訴訟法第284 條之1 、第273 條之1 第1 項
、第299 條第1 項前段，刑法第28條、第277 條第1 項、第304
條第1 項、第55條、第41條第1 項前段，刑法施行法第1 條之1
第1 項、第2 項前段，判決如主文。
本案經檢察官葉雅婷到庭執行職務。
中    華    民    國   100    年    11    月    28    日
                  刑事第二十一庭  法  官  吳勇毅
上正本證明與原本無異。
如不服本判決應於收受送達後10日內向本院提出上訴書狀，並應
敘述具體理由；其未敘述上訴理由者，應於上訴期間屆滿後20日
內向本院補提理由書（均須按他造當事人之人數附繕本）「切勿
逕送上級法院」。告訴人或被害人如對於本判決不服者，應具備
理由請求檢察官上訴，其上訴期間之計算係以檢察官收受判決正
本之日期為準。
                                  書記官  游秀珠
中    華    民    國   100    年    11    月    28    日
附錄本案論罪科刑法條全文
中華民國刑法第277條
（普通傷害罪）
傷害人之身體或健康者，處3 年以下有期徒刑、拘役或1 千元以
下罰金。
犯前項之罪因而致人於死者，處無期徒刑或7 年以上有期徒刑；
致重傷者，處3 年以上10年以下有期徒刑。
中華民國刑法第304條
（強制罪）
以強暴、脅迫使人行無義務之事或妨害人行使權利者，處3 年以
下有期徒刑、拘役或3 百元以下罰金。
前項之未遂犯罰之。